【裁判字號】    89,重訴,1942
【裁判日期】    891226
【裁判案由】    清償借款
【裁判全文】
臺灣臺北地方法院民事判決  八十九年度重訴字第一九四二號
    原      告  彰化商業銀行股份有限公司
    法定代理人  丁○○
    送達代收人  乙○○
    被      告  長城重工股份有限公司
    兼      右
    法定代理人  甲○○      住.
    被      告  丙○○      住台北市○○路一二○巷八弄一號四樓
    被      告  戊○        住台北縣永和市○○街一五號四樓
右當事人間請求給付借款事件，本院判決如左：
    主    文
被告應連帶給付原告美金幣貳佰肆拾肆萬伍仟壹佰貳拾伍元柒角捌分、新加坡幣參萬
肆仟伍佰壹拾玖元陸角陸分，及各如附表一、二所示之利息、違約金，並得按清償時
原告銀行牌告賣出匯率折付新台幣給付之。
訴訟費用由被告連帶負擔。
本判決於原告以新台幣貳仟伍佰拾肆萬元或同面額中央政府建設公債八十四年度甲
類第一期債票供擔保後，得假執行。
    事    實
甲、原告方面：
一、聲明：除假執行擔保金額外，如主文所示。
二、陳述：
（一）被告長城重工股份有限公司（以下稱長城公司）於八十八年八月二十三日邀被
      告甲○○、丙○○、戊○為連帶保證人，與原告訂立保證書，約定就長城公司
      現在（包括過去所負現在尚未清償）及將來對於原告所負借款、票款、墊款等
      一切債務，在本金新台幣四億元之範圍內，負連帶清償責任，並簽具授信約定
      書交原告收執。
（二）被告長城公司另於八十八年八月二十三日以被告甲○○、丙○○、戊○為連帶
      保證人，與原告訂立「進口物資融資契約書」，約定對被告長城公司在原告銀
      行辦理遠期信用狀方式進口，向國外採購物資以美金三百萬元為限額，循環開
      發遠期信用狀，立約人及保證人均承認各筆信用狀金額與結匯證實書所載金額
      之差額與其所發生之利息及一切費用，即為原告代立約人向國外保證付款或墊
      款之金額，並同意以各該筆信用狀結匯證實書或原告執有之有關文件為債權憑
      證，並約定以遠信用狀項下匯票到期之前一日或原告通知之到期日為每筆債務
      之清償日期，遲延清償時，被告願繳付遲延利息及違約金，其遲延利息原告銀
      行到期日當天新台幣放款基本利率加年息百分之二點五，與原告銀行外匯授信
      牌告利率比較，孰高為準，並自遲延之日起六個月內，另按前項約定利率之百
      分之十計付違約金，其超逾六個月以上部分，則按前項利率之百分之二十計付
      違約金。利息、遲延利息、違約金及其他有關費用等均依償還日原告銀行掛牌
      賣出匯率折算新台幣繳付或以自有外匯繳付。
（三）嗣被告長城公司乃依上開約定，先後於八十八年九月二十八日、十月一日、十
      月十四日及九月三十日，出具「開發信用狀申請書」申請開發信用狀，經原告
      開發一百八十天金額分別為美金八十五萬九千八百元、美金一百十四萬一千六
      百元、美金九十七萬一千六百元、新加坡幣四萬三千九百十五元之四筆遠期信
      用狀，每筆信用狀金額除百分之十為被告自備款外，其餘百分之九十均由原告
      經由國外往來銀行為其墊款，清償日分別為八十九年四月一日、四月四日、四
      月十七日、七月十六日，即有國外銀行墊款通知書、匯票、進口單據通知書為
      憑。且信用狀項下貨物單據到達後，經原告通知長城公司分別簽章提貨訖。詎
      被告長城公司於上開墊款到期後，僅清償部分本息，尚有本金美金二百四十四
      萬五千一百二十五元七角八分、新加坡幣三萬四千五百十八元六角六分，及附
      表所示之利息、違約金迄未清償。
（四）被告長城公司既為借款人，依法自應負清償之責，其餘被告為連帶保證人，亦
      應負連帶清償責任，為此提起本訴。
三、證據：提出保證書影本乙份、授信約定書影本四份、進口物資融資契約影本乙紙
    、開發信用狀申請書影本四紙、國外銀行墊款通知書及匯票影本各四紙、進口單
    據通知書影本四份等件為證。
乙、被告方面：
    被告長城公司、甲○○、丙○○、戊○未於言詞辯論期日到場，亦未提出書狀作
    何聲明或陳述。
    理      由
一、本件被告長城公司、甲○○、丙○○、戊○未於言詞辯論期日到場，核無民事訴
    訟法第三百八十六條所列各款情形，爰依原告之聲請，由其一造辯論而為判決。
二、本件原告主張被告長城公司於八十八年八月二十三日邀被告甲○○、丙○○、戊
    ○為連帶保證人，與原告訂立保證書，約定就長城公司現在（包括過去所負現在
    尚未清償）及將來對於原告所負借款、票款、墊款等一切債務，在本金新台幣四
    億元之範圍內，負連帶清償責任。被告長城公司另於八十八年八月二十三日以被
    告甲○○、丙○○、戊○為連帶保證人，與原告訂立「進口物資融資契約書」，
    約定對被告長城公司在原告銀行辦理遠期信用狀方式進口，向國外採購物資以美
    金三百萬元為限額，循環開發遠期信用狀，立約人及保證人均承認各筆信用狀金
    額與結匯證實書所載金額之差額與其所發生之利息及一切費用，即為原告代立約
    人向國外保證付款或墊款之金額，並同意以各該筆信用狀結匯證實書或原告執有
    之有關文件為債權憑證，並約定以遠信用狀項下匯票到期之前一日或原告通知之
    到期日為每筆債務之清償日期，遲延清償時，被告願繳付遲延利息及違約金，其
    遲延利息原告銀行到期日當天新台幣放款基本利率加年息百分之二點五，與原告
    銀行外匯授信牌告利率比較，孰高為準，並自遲延之日起六個月內，另按前項約
    定利率之百分之十計付違約金，其超逾六個月以上部分，則按前項利率之百分之
    二十計付違約金。利息、遲延利息、違約金及其他有關費用等均依償還日原告銀
    行掛牌賣出匯率折算新台幣繳付或以自有外匯繳付。嗣被告長城公司乃依上開約
    定，先後於八十八年九月二十八日、十月一日、十月十四日及九月三十日，出具
    「開發信用狀申請書」申請開發信用狀，經原告開發一百八十天金額分別為美金
    八十五萬九千八百元、美金一百十四萬一千六百元、美金九十七萬一千六百元、
    新加坡幣四萬三千九百十五元之四筆遠期信用狀，每筆信用狀金額除百分之十為
    被告自備款外，其餘百分之九十均由原告經由國外往來銀行為其墊款，清償日分
    別為八十九年四月一日、四月四日、四月十七日、七月十六日，即有國外銀行墊
    款通知書、匯票、進口單據通知書為憑。且信用狀項下貨物單據到達後，經原告
    通知長城公司分別簽章提貨訖。詎被告長城公司於上開墊款到期後，僅清償部分
    本息，尚有本金美金二百四十四萬五千一百二十五元七角八分、新加坡幣三萬四
    千五百十八元六角六分，及附表所示之利息、違約金迄未清償之事實，業據其提
    出與所述相符之保證書影本乙份、授信約定書影本四份、進口物資融資契約影本
    乙紙、開發信用狀申請書影本四紙、國外銀行墊款通知書及匯票影本各四紙、進
    口單據通知書影本四份等件為證。被告既不於言詞辯論期日場爭執，復不提出書
    狀答辯以供本院斟酌，原告之主張，自堪信為真實。
三、按借用人應於約定期限內，返還與所借用物種類、品質、數量相同之物。又稱保
    證者，謂當事人約定，一方於他方之債務人不履行債務時，由其代負履行責任之
    契約；又保證債務，除契約另有訂定外，包含主債務之利息、違約金、損害賠償
    及他從屬於主債務之負擔；另連帶債務之債權人，得對債務人中之一人或數人或
    其全體同時或先後請求全部或一部之給付，民法第四百七十八條、第七百三十九
    條、第七百四十條、第二百七十三條第一項分別定有明文。本件原告主張被告長
    城公司以被告甲○○、丙○○、戊○為連帶保證人，向原告聲請開發遠期信用狀
    四紙，由原告墊款四筆，屆期被告長城公司僅清償部分本息，尚有本金美金二百
    四十四萬五千一百二十五元七角八分、新加坡幣三萬四千五百十八元六角六分，
    及附表所示之利息、違約金迄未清償，已如前述，是被告長城公司自應負清償借
    款債務之責，而為連帶保證人之被告甲○○、丙○○、戊○亦應與被告長城公司
    連帶負清償之責。
四、從而，原告本於消費借貸及保證之法律關係，請求被告連帶給付原告美金幣貳佰
    肆拾肆萬伍仟壹佰貳拾伍元柒角捌分、新加坡幣參萬肆仟伍佰拾拾玖元陸角陸分
    ，及各如附表一、二所示之利息、違約金，並得按清償時原告銀行牌告賣出匯率
    折付新台幣給付之，為有理由，應予准許。
五、原告陳明願供擔保，聲請宣告假執行，核無不合，爰酌定相當之擔保金額宣告之
    。
六、結論：本件原告之訴為有理由，依民事訴訟法第三百八十五條第一項前段、第八
    十五條第二項、第三百九十條第二項，判決如主文。
中      華      民      國    八十九    年     十二     月    二十六    日
                              民事第一庭法      官  張靜女
右為正本係照原本作成
如對本判決上訴，須於判決送達後廿日內向本院提出上訴狀
中      華      民      國    八十九    年     十二     月    二十六    日
~B法院書記官  朱小燕


司法院資訊處製作；財團法人民間司法改革基金會備份。
